臺灣桃園地方法院民事判決　　　　　　100年度訴字第267號
原　　　告　吳重鞍
訴訟代理人　楊仁聲律師
被　　　告　謝秀枝
上列當事人間請求損害賠償事件，於民國100 年9 月2 日言詞辯
論終結，本院判決如下：
    主      文
被告應給付原告新臺幣陸仟元，及自民國一百年三月三日起至清
償日止，按年息百分之五計算之利息。
原告其餘之訴駁回。
訴訟費用由原告負擔。
本判決原告勝訴部分，得假執行。
    事實及理由
一、原告起訴主張：
    (一)兩造於民國93年6 月5 日結婚，因婚後被告仍抽菸、酗酒
      ，不聽原告勸告而個性不合，是兩造從未共同生活。原告
      於94年7 月27日匯款新臺幣（下同）50萬元交由被告代為
      保管，嗣95年間被告償還原告10萬元，惟剩餘40萬元部分
      屢經催討、迄未返還。兩造於94年12月19日協議離婚時，
      約定原告需履行之部分，原告皆已履行，而被告需履行之
      「女方名下坐落礁溪二結段土地一筆歸屬男方所有」條件
      ，迄未履行。
    (二)被告非但未履行上開離婚協議條件，為掩飾其責任，盜取
      原告個人電子信箱密碼資料外，更寄發如附件一所示之電
      子郵件予原告及其友人，傳述、散布足以破壞原告名譽之
      事；此外，被告復以附件二所示之電子郵件，通知原告及
      其友人，告知其開設之雅虎奇摩部落格（網址：http://
      tw.myblog.yahoo.com/jw!zImh_p.THQ5BdR5qm56FpLSvyq
      M qm56FA），描述兩造間之婚姻關係、財產爭執，顯見被
      告於其部落格上向不特定人散佈原告與前妻之婚姻關係、
      前妻因原告外遇而自殺死亡而原告隨即與被告結婚之情形
      ，致使原告之名譽受損。被告更寄發電子郵件如附件三之
      電子郵件予原告及原告之友人，以散佈辱罵原告之字眼，
      諸如：貪婪無恥之徒、不肖之人等語，致令原告名譽受損
      ，復令原告於兼任或曾任教職之同事或學生均在背後指指
      點點，使原告至為困擾，且痛苦不堪。
    (三)嗣兩造於100 年4 月12日上午11 時 許，言詞辯論期日開
      庭結束後，雙方均走出鈞院法院外之廣場時，被告竟又於
      不特定人得共聞共見之廣場辱罵原告：「吳重鞍，你不要
      臉！」等語，致原告極為難堪。
    (四)綜上，被告所為，足以侵害原告之名譽，使原告之社會地
      位與評價受損，原告自得依民法第184 條以及第195 條之
      規定提起本件訴訟，向被告請求侵權行為損害賠償之精神
      慰撫金，並聲明：被告應給付原告100 萬元及自起訴狀繕
      本送達翌日（即100 年3 月3 日）起至清償日止，按年息
      百分之5 計算之利息。
二、被告則辯以：
    (一)被告並未代原告保管50萬元，原告匯給被告之50萬元實為
      當年兩造欲結婚時，原告向被告聲稱其沒有錢，因此由被
      告先支出50萬元供作結婚費用，擬日後再還給被告。原告
      復稱被告於95年間返還原告10萬元，惟該筆款項係原告因
      長子考上位於台中之醫學院，欲購置一棟房子供其子住宿
      而向被告索討資金，被告始將該10萬元交付原告。
    (二)被告否認盜用原告電子信箱之密碼，且原告稱被告將標題
      為「我們之間的" 愛情故事" 已經寫了40集囉！」之文章
      張貼於網路上部落格云云，並非事實，蓋被告僅將相關文
      字撰寫於word軟體，並存放於個人電腦硬碟中，並未上傳
      至網路上。原告復稱被告將附件一、三之電子郵件寄發予
      原告及其朋友云云，並不實在，被告僅將該2 份電子郵件
      寄發予原告而已，並無原告所稱散佈予第三人之情事。
    (三)再者，被告並無於不特定人可共聞共見之法院前廣場辱罵
      原告：「吳重鞍，你不要臉！」等語。蓋原告與其訴訟代
      理人要拍被告停於法院廣場之車輛擋風玻璃上之停車證，
      其上載有被告之工作地點及住所，被告僅係擋住不讓渠等
      拍攝，並無辱罵原告。
    (四)從而，原告之請求為無理由，並聲明：原告之訴駁回。
三、本院之判斷：
    (一)經查，兩造原為夫妻，於93年6 月5 日結婚，並於94年12
      月19日離婚，又於95年4 月3 日結婚，末於99年4 月14日
      經法院和解離婚等情，為兩造均不爭執，復有卷附被告之
      戶籍謄本1 紙在卷可稽（見本院卷第32頁），是此部分之
      事實堪以認定，合先敘明。而原告依民法第184 條、第19
      5 條之規定，起訴請求被告負損害賠償責任，經本院詢以
      原告，原告主張被告之侵權行為事實如下（見本院卷第67
      頁）：
      1.被告以附件一、二之電子郵件向原告及其友人傳述散布
        破壞原告名譽之事，並於其開設之雅虎奇摩部落格（網
        址：http:/ /tw.myblog.yahoo.com/jw!zImh_p.THQ5Bd
        THQ5BdR5qm56FpLSvyq M qm56FA，以下簡稱系爭部落格
        ），散布破壞原告名譽之事項。
      2.被告以附件三之電子郵件向原告及其友人，辱罵原告為
        ：「貪婪無恥之徒」、「不肖之人」，使原告之名譽受
        損。
      3.被告於100 年4 月12日上午言詞辯論期日結束後，在本
        院外、於不特定人可共聞共見之之廣場，公然辱罵原告
        ：「吳重鞍，你不要臉」等語，使原告極為難堪。
    (二)按因故意或過失，不法侵害他人之權利者，負損害賠償責
      任；不法侵害他人之身體、健康、名譽、自由、信用、隱
      私、貞操，或不法侵害其他人格法益而情節重大者，被害
      人雖非財產上之損害，亦得請求賠償相當之金額，民法第
      184 條第1 項前段、第195 條第1 項前段分別定有明文。
      又民法上名譽權之侵害非即與刑法之誹謗罪相同，名譽有
      無受損害，應以社會上對個人評價是否貶損作為判斷之依
      據，苟其行為足以使他人在社會上之評價受到貶損，不論
      其為故意或過失，均可構成侵權行為，其行為不以廣佈於
      社會為必要，僅使第三人知悉其事，亦足當之，最高法院
      90年台上字第646 號判例意旨、86年度台上字第305 號裁
      判意旨，均可資參照。再查：
      1.原告主張被告以附件一之電子郵件向原告及其友人傳述
        散布破壞原告名譽之事一情，有原告提出電子郵件1 紙
        為證（見本院卷第12頁至第12頁背面）；被告對於其有
        書寫上開電子郵件乙節，固不爭執，惟否認有將其寄送
        予原告以外之人，辯稱：附件一之電子郵件是伊在婚姻
        關係中向原告抱怨所寫的事情，沒有轉寄給任何人，僅
        有寄送予原告1 人等語（見本院卷第35頁背面）。原告
        主張，依附件一之電子郵件寄送對象，除原告外，尚包
        括vastwu@hotmail .com 、" 小馮"<tanva.fane@msa.h
        inet.net> 、" 梁貴珍"<l00000 000@yahoo.com.tw>、
        " 潘蓬彬"<ange151@ms2.hinet.ne t> 、" 謝富貴"<ag
        reat@cts.com.tw>等人，是被告已將附件一之電子郵件
        寄送予原告以外之人，被告否認上情，原告自應就此部
        分之事實舉證以實其說。惟觀諸原告提出附件一電子郵
        件內容，寄件者、收件者之名稱、電子郵件帳號，均記
        載於電子郵件本文之下，已核與常情（即寄件者、收件
        者之名稱，均列載於電子郵件本文之上）不符，況原告
        亦未向上開收件者查詢渠等是否已收受被告寄發附件一
        所示之電子郵件，業據原告於本院審理時陳述在卷，是
        自難據此即認被告將附件一之電子郵件寄送予原告以外
        之人。此外，原告除提出附件一之電子郵件外，復未提
        出證據證明被告確將附件一之電子郵件有寄送除原告以
        外之人之證據，是原告據此主張被告有以附件一之電子
        郵件寄送予原告以外之人，以傳述、散布足以毀損原告
        名譽云云，尚無可採。
      2.原告主張，被告以附件二之電子郵件向原告及其友人傳
        述散布破壞原告名譽之事，並於其開設之系爭部落格，
        描述兩造間之婚姻關係、財產爭執，顯見被告於其部落
        格上向不特定人散佈原告與前妻之婚姻關係、前妻因原
        告外遇而自殺死亡而原告隨即與被告結婚之情形，致使
        原告之名譽受損等語，並提出電子郵件1 份為證（見本
        院卷第13頁）；被告對於其有書寫附件二所示之電子郵
        件予原告乙即固不爭執，惟否認有將之寄送予該電子郵
        件所載之18人，亦否認有將兩造間之婚姻關係、財產爭
        執，登載於系爭部落格等語。復查：
        (1)依原告提出附件二之電子郵件內容，係由被告之電子
          郵件（即amy_hsieh2003@yahoo.com.tw）寄送予原告
          之電子郵件（即an26225an@yahoo.com.tw）一情，為
          兩造均不爭執，是此部分之事實堪以認定。
        (2)觀諸上開附件二之電子郵件本文內容，係記載於上開
          寄件者、收件者之名稱、電子郵件帳號之下，並載明
          ：「http://tw.myblog.yahoo.com/jw!zImh_p.THQ5B
          _p.THQ5BdR5qm5 6FpLSvyqMqm56FA，這是我部落格網
          址! 我們之間的" 愛情故事" 已經寫了40集囉! 已將
          接近尾聲到時候我會先讓以下的朋友進入欣賞一番，
          再做校稿的工作。呵呵呵等著我出書吧! 」等語，其
          下並記載18項電子郵件帳號、名稱，是上開內容本身
          ，尚無損壞原告名譽之事，況上開內容，僅係寄送予
          原告1 人，此參上開電子郵件本文上所載之收件者明
          確，是被告寄送附件二之電子郵件內容，即無毀損原
          告名譽之情。
        (3)又本院依職權查閱上開網址，系爭部落格確係被告所
          設立，此有部落格內容2 紙在卷為憑（見本院卷第47
          頁至第48頁），並據被告自陳在卷（見本院卷第54頁
          ）。觀諸上開部落格內容，共有19篇文章，全文內容
          並無附件二之電子郵件所稱兩造間之「愛情故事」，
          是原告主張被告於系爭部落格登載兩造間之婚姻關係
          、財產爭執一事，是否屬實，已有可疑。原告主張，
          因其學生告知其愛情故事很精彩，使原告覺得難堪，
          而認被告有在其部落格登載兩造婚姻關係情事等語，
          惟原告就此部分之事實，亦未舉證以實其說。此外，
          再參諸被告部落格內容，復查無有何毀損原告名譽之
          內容、文字、是原告據此主張被告有於系爭部落格登
          載毀損原告名譽情事云云，即屬無據。
      3.原告主張被告以附件三之電子郵件向原告及其友人，辱
        罵原告為：「貪婪無恥之徒」、「不肖之人」，使原告
        之名譽受損等語，有原告提出電子郵件1 份為證（見本
        院卷第14頁），被告對於其有書寫上開電子郵件一事固
        不爭執，惟否認有寄送予原告以外之人。觀諸原告提出
        附件三之電子郵件內容，係兩造相互往來之電子郵件，
        並未寄送予兩造以外之人，此據原告自陳在卷（見本院
        卷第35頁背面），是原告據此主張被告散布附件三所示
        之電子郵件，以毀損原告名譽云云，亦屬無理。
      4.綜上，原告提出附件一、二、三所示之電子郵件內容，
        均係兩造間相互往來之郵件，而原告復未再舉證證明被
        告將之寄送予第三人之事實，是附件一、二、三所示電
        子郵件內容，他人無從知悉，原告之品德、聲譽及社會
        評價，尚未因此而受貶損，是原告據此主張被告上開所
        為係屬侵權行為，為無理由。此外，原告就被告於系爭
        部落格，傳述、登載毀損原告名譽一情，亦未再舉證以
        實其說，綜上，原告據此事實主張被告侵害其名譽權利
        ，而請求被告負精神上之損害賠償，均無理由。
    (三)原告主張被告於100 年4 月12日上午言詞辯論期日結束後
      ，在本院外、於不特定人可共聞共見之廣場，公然辱罵原
      告：「吳重鞍，你不要臉」等語，使原告極為難堪等語；
      被告則否認上情，辯稱：原告與其訴訟代理人要拍被告停
      於法院廣場之車輛擋風玻璃上之停車證，其上載有被告之
      工作地點及住所，被告僅係擋住不讓渠等拍攝，並無辱罵
      原告等語。復查：
      1.證人即原告訴訟代理人楊仁聲律師於本院審理時結證稱
        ：當日開庭後，伊與原告一同出去，於停車場處，原告
        指著1 台車跟伊說那是他之前的車子，他跟伊說他的手
        機無法照相，問伊手機是否可以照相，伊手機雖有照相
        功能，但是伊不太會使用，伊就拿手機到車子前方對著
        車子車牌按手機一下，後來原告又說為何他的車子上會
        有立法院、殘障車位之停車證，要伊幫他照相，伊還是
        按了一下手機，當時伊不知道車上有人，後來被告下車
        ，伊才知道裡面有人，被告是說渠等憑什麼拍他的車子
        ，伊跟原告說這是公開場所，沒有關係，嗣伊與原告即
        離開；到伊停放機車的機車棚，伊即有聽到被告說：「
        吳重鞍，你不要臉」，因為原告臉色不好看，伊擔心原
        告會與被告當場發生爭執，所以伊就在機車棚勸原告不
        要生氣；伊如果知道車上有人，伊是不會站在車子前方
        拍照，嗣後經伊確認，伊並未按下儲存按鍵，所以並未
        拍攝到被告駕駛車輛的車牌、證件；伊與兩造均無恩怨
        、仇恨關係，依照伊從事律師業務之經驗，伊不會去得
        罪對造當事人等語（見本院卷第55頁背面至第56頁背面
        ）。觀諸證人陳述當時伊要拍攝被告駕駛之車牌、停車
        證件等情節，核與被告辯稱：原告與其訴訟代理人要拍
        其停於法院廣場之車輛擋風玻璃上之停車證等情相符，
        而證人與兩造素無恩怨、仇隙關係，證人自無誣指、構
        陷被告之必要，是證人所述，堪信為真。
      2.觀諸被告當日所稱之文句，係在本院法庭外之廣場，係
        屬公然而不特定之人均得共見共聞之情狀，且被告非但
        指出原告之姓名，並稱：「你不要臉」等令人難堪之語
        ，衡諸社會通念，自有使原告之名譽、形象等人格法益
        受有減損，是原告依上揭民法侵權行為的規定，請求被
        告賠償非財產上之損害，即為有據。末查，原告52歲，
        碩士畢業，職業為軍訓教官，95年間已退並於社區大學
        教美術，每月收入（含退休金）約8 、9 萬元；被告為
        45歲，高中肄業，目前於嘉苗食品公司上班，每月收入
        約5 萬元；上開事實，業經原告於起訴狀當事人欄處記
        載明確（年齡），並經兩造於本院審理時陳述在卷；本
        院審酌本件事發緣由、情節，原告名譽所受損害之程度
        ，復佐以卷附兩造之財產所得調件明細表所載兩造之財
        產所得狀況，再參以上開兩造之身分、地位、教育程度
        、經濟能力等一切狀況，認原告請求被告賠償非財產上
        損害100 萬元，尚屬過高，應核減為6 千元，始為允當
        ，原告逾此部分之請求，則無理由，應予駁回。
    (四)從而，原告依民法第184 條、第195 條之規定，起訴請求
      被告賠償6 千元，及自起訴狀繕本送達之翌日即100 年3
      月3 日起至清償日止，按年息百分之5 計算之利息，為有
      理由，應予准許，逾此部分之請求為無理由，應予駁回。
      就原告勝訴部分，所命被告給付之金額未逾50萬元，爰依
      職權宣告假執行，併此敘明。
四、本件事證已臻明確，兩造其餘主張及舉證，經核與判決基礎
    不生影響，爰不另一一論述，附此敘明。
據上論結，本件原告之訴為一部有理由、一部無理由，依民事訴
訟法第79條、第389 條第1 項第5 款，判決如主文。
中    華    民    國    100   年    9     月    16    日
                  民事第三庭    法  官  陳心婷
以上正本係照原本作成
 如對本判決上訴，須於判決送達後20日內向本院提出上訴狀
中    華    民    國    100   年    9     月    16    日
                                書記官  李湘鈴